【裁判字號】    99,台上,5545
【裁判日期】    990909
【裁判案由】    毀棄損壞
【裁判全文】
最高法院刑事判決            九十九年度台上字第五五四五號
上  訴  人  甲○○○
            乙 ○ ○
上列上訴人等因毀棄損壞案件，不服台灣高等法院高雄分院中華
民國九十七年十月十四日第二審判決（九十七年度上訴字第一三
三三號，起訴案號：台灣屏東地方法院檢察署九十六年度偵字第
一０三二、六三三一號「原判決漏植第六三三一號」），提起上
訴，本院判決如下：
    主  文
原判決撤銷，發回台灣高等法院高雄分院。
    理  由
本件原判決認定上訴人甲○○○、乙○○有如其事實欄所載之犯
行，因而撤銷第一審之科刑判決，改判均論處上訴人二人共同毀
壞他人建築物罪刑。固非無見。
惟查：（一）、刑事訴訟法第一百五十九條第一項規定：被告以
外之人於審判外之言詞或書面陳述，除法律有規定者外，不得作
為證據。而所謂法律有規定者，即包括同法第一百五十九條之一
至第一百五十九條之五所規定傳聞證據具有證據能力之例外情形
。故如欲以被告以外之人於審判外之言詞或書面陳述為證據，必
須具體扼要說明其符合傳聞證據例外之情形及得心證之理由，否
則即有違證據法則及判決不備理由之違誤。本件原判決採納告訴
人丙○○於民國九十二年十二月十六日在第一審法院九十一年度
執字第一五九四二號民事強制執行程序時之供述，及卷附土地勘
查表、天然災害勘查表與核定救助名冊，暨屏東縣警察局枋寮分
局函附之工作紀錄簿等審判外之言詞及書面供述證據，資為認定
上訴人二人犯罪論據之一（見原判決第四、五頁）。然並未敘明
其等符合傳聞證據例外具可信性、必要性或適當性之情況及心證
理由，自有判決不備理由之違誤。（二）、刑法第一百三十九條
後段之違背查封效力罪，於應點交拍定物與買受人之不動產查封
拍賣時，必須在查封之後，執行法院拍定並已點交不動產與買受
人之前，為違背查封效力之行為者，始足當之。故若已拍定，且
執行法院已發給拍定物之不動產權利移轉證書，由拍定人取得該
不動產所有權，然尚未將該不動產點交與拍定人前，因拍賣程序
仍未終結，如對拍定物予以毀棄損壞，為違背查封效力之行為者
，仍應構成上開違背查封效力罪。本件原判決認定其附表所示之
土地及地上建物「甲屋」、「乙屋」，經台灣屏東地方法院依法
查封、拍賣，由丙○○得標買受，並於九十二年九月三日取得上
開不動產之權利移轉證書。然債務人方明寶（經原審法院另案判
決不受理）為迫使丙○○放棄上開不動產之拍定權利，且為讓甲
○○○得以繼續在上址經營幼稚園，而與上訴人二人，共同利用
上開不動產尚未完成點交程序之機會，假借上開建築物遭颱風破
壞為由，推由乙○○僱用不詳姓名成年工人多人，將「乙屋」全
部拆除等情，似認上開不動產拍賣程序，應將拍定物點交與拍定
人。如果無訛，上訴人二人於拍賣程序尚未終結前，與債務人之
方明寶共同將尚未完成點交程序之「乙屋」予以毀棄損壞，自屬
違背查封效力之行為，除成立刑法第三百五十三條第一項之毀壞
他人建築物罪外，應同時構成上開違背查封效力罪。原判決就此
未詳加調查審認，並於判決內為必要之論述說明，難謂適法。以
上諸端，或為上訴意旨所指摘，或係本院得依職權調查之事項。
而上述違背法令，影響於事實之確定，本院無可據以為裁判，應
認原判決有發回更審之原因。另原判決說明不另為無罪諭知部分
，因與前述發回部分有審判不可分之關係，爰一併發回更審。
據上論結，應依刑事訴訟法第三百九十七條、第四百零一條，判
決如主文。
中    華    民    國  九十九  年    九    月    九    日
                      最高法院刑事第四庭
                          審判長法官  張  淳  淙
                                法官  劉  介  民
                                法官  蔡  彩  貞
                                法官  吳  信  銘
                                法官  徐  文  亮
本件正本證明與原本無異
                                      書  記  官
中    華    民    國  九十九  年    九    月   十三   日
                                                       s

司法院資訊處製作；財團法人民間司法改革基金會備份。
